臺灣臺東地方法院刑事判決
111年度原金訴字第15號
公  訴  人  臺灣臺東地方檢察署檢察官
被      告  郭博榮


指定辯護人  本院公設辯護人丁經岳  
上列被告因詐欺等案件，經檢察官提起公訴（110年度偵字第247
3號），而被告於本院準備程序中就被訴事實為有罪之陳述，經
本院告知簡式審判程序意旨，並聽取當事人及辯護人之意見後，
本院合議庭裁定由受命法官獨任依簡式審判程序審理，判決如下
：
    主  文
丁○○犯如附表一各編號所示之罪，各處如附表一各編號主文欄所
示之刑。應執行有期徒刑伍月，併科罰金新臺幣壹萬伍仟元，罰
金如易服勞役，以新臺幣壹仟元折算壹日。緩刑參年，緩刑期間
並應為如附表二所示之支付。
    事  實
一、丁○○可預見將自己申設之金融帳戶交予他人使用，並將其內
    非己所有之款項提領後購買點數卡，將點數卡序號告知他人
    之行為，有被他人作為掩飾特定犯罪所得之去向、所在及詐
    欺取財犯罪工具之虞，且縱然他人為之亦不違反其意願，而
    與真實姓名年籍不詳者共同基於掩飾特定犯罪所得之去向、
    所在及詐欺取財之犯意聯絡，於民國109年11月19日17時許
    ，將其申設之中華郵政股份有限公司帳號000-000000000000
    00號帳戶（下稱郵局帳戶）提供真實姓名年籍不詳者（尚無
    證據證明為未滿18歲者）。嗣該真實姓名年籍不詳者於同日
    分別以如附表一各編號所示之詐騙方式，對甲○、乙○○、戊○○施用詐術，致其等陷於錯誤而於同日匯款如附表一各編號
    所示之受害金額至郵局帳戶。丁○○遂依該真實姓名年籍不詳
    者之指示，於同日如附表一各編號所示之提領時間，在如附
    表一各編號所示之提領地點，以自動櫃員機提領如附表一各
    編號所示之提領金額後以之購買同額之MyCard點數卡，並將
    點數卡序號告知該真實姓名年籍不詳者。嗣經其等查覺有異
    報警處理，始悉上情。
二、案經甲○、乙○○、戊○○訴由桃園市政府警察局中壢分局報告
    臺灣桃園地方檢察署檢察官陳請臺灣高等檢察署檢察長令轉
    臺灣臺東地方檢察署檢察官偵查起訴。
　　理　由
一、上揭犯罪事實，業據被告丁○○於本院準備程序及審理中坦承
    不諱，核與證人即告訴人乙○○、戊○○、甲○於警詢時之證述
    相符，並有告訴人乙○○之匯款紀錄、告訴人甲○帳戶之存摺
    影本、郵局帳戶之客戶基本資料及交易明細、現場照片附卷
    可稽，足認被告之任意性自白與事實相符而堪予採信。從而
    ，本案事證明確，被告犯行洵堪認定，應予論科。
二、核被告所為，均係犯洗錢防制法第14條第1項之一般洗錢罪
    、刑法第339條第1項之詐欺取財罪（詐欺取財罪部分業經公
    訴檢察官於本院準備程序及審理中更正【本院卷第101、106
    頁】）。又被告與真實姓名年籍不詳者，具犯意聯絡及行為
    分擔，應論以刑法第28條之共同正犯。再被告於附表一各編
    號所示之提領時間，在如附表編號一各編號所示之提領地點
    ，侵害各告訴人之財產法益，告訴人同一者部分，因其時間
    、地點相當密接，且係侵害同一告訴人之財產法益，因認其
    數個提領款項之舉動實施，於社會健全觀念上獨立性極為薄
    弱，爰分論之各為接續犯之實質上一罪。另被告對告訴人3
    人各成立上揭2罪，均係以一行為觸犯數罪名之想像競合犯
    ，而應依刑法第55條前段規定，論以一重之一般洗錢罪。而
    被告所為侵害告訴人3人之財產法益，犯意各別，行為互殊
    ，應予分論併罰為3罪。末被告於本院準備程序及審理中自
    白洗錢之3犯行，應依洗錢防制法第16條第2項規定，均減輕
    其刑。
三、爰以行為人之責任為基礎，審酌被告率爾將自己所申設之金
    融帳戶交付他人，並依指示將非自己之款項提領而購買點數
    卡，並告知點數卡之序號予他人，以此方式使不法之徒得以
    遂行詐欺取財、洗錢之犯行，致檢警難以追緝金流，使如附
    表一各編號所示之人分別受有如附表一各編號所示受害金額
    之財產損害，所為均非可取。再其前雖否認犯行，但自本院
    第二次準備程序中轉坦承不諱，兼酌其自述高職畢業之智識
    程度、現從事打零工、月收入最多約新臺幣（下同）4萬200
    0元、須扶養父親、家境一般之家庭經濟情況（本院卷第112
    頁），衡量一切情狀後，爰分別量處如附表一各編號主文欄
    所示之刑，罰金刑部分均諭知易服勞役之折算標準。末參酌
    被告各犯行之時間、地點具相當之密接性，並綜合審慮整體
    犯罪非難評價、罪數所反映被告之人格特性與犯罪傾向、數
    罪對法益侵害之加重效應及刑法之內部界限，爰量定如主文
    所示之應執行刑，並諭知罰金刑部分易服勞役之折算標準。
四、被告尚無前科，有臺灣高等法院被告前案紀錄表在案可參（
    本院卷第96-1頁）。其未曾因故意犯罪受有期徒刑以上刑之
    宣告，審慮其因一時失慮，致偶罹刑典，犯後坦承不諱而願
    意賠償其所造成之財產損害，信其歷此偵審程序及科刑教訓
    後，應知所警惕，當無再犯之虞，並綜合考量本案之犯罪情
    狀、告訴人3人對本案之意見及被告所陳願意履行緩刑負擔
    之資力（本院卷第59至61頁、第73、102頁）、被告至本院
    第二次準備程序始坦承犯行等一切情狀，本院因認宣告之刑
    以暫不執行為適當，爰依刑法第74條第1項第1款規定，宣告
    緩刑3年，以期自新。惟為敦促其深切記取教訓，避免其再
    度犯罪，爰併依同條第2項第3款規定，命被告於緩刑期間應
    為如附表二所示之支付，冀能使其確實明瞭其行為所造成之
    危害，且此部分依同條第4項規定，得為民事強制執行之名
    義。倘被告違反上揭所定負擔情節重大，足認原宣告之緩刑
    難收其預期效果，而有執行刑罰之必要，依刑法第75條之1
    第1項第4款規定，檢察官得聲請撤銷其緩刑之宣告，併此敘
    明。
五、沒收
　㈠被告固否認因本案獲有任何犯罪所得，陳稱如附表一各編號
    所示之受害金額均經其提領以購買點數卡，並告知點數卡序
    號予真實姓名年籍不詳者（桃偵卷第15、18頁，本院卷第68
    頁），但稽諸郵局帳戶之交易明細（桃偵卷第85頁），告訴
    人甲○部分之受害金額未經被告提領殆盡，尚有767元留於郵
    局帳戶，應認係屬被告本案之犯罪所得，本當宣告沒收及追
    徵。惟本院考量被告倘如實履行緩刑之負擔，已足剝奪此部
    分之犯罪所得；倘其未切實履行，告訴人甲○亦得以緩刑之
    負擔作為民事強制執行之名義，是認如在本案再行宣告沒收
    及追徵，將使被告承受過度之不利益而屬過苛，爰依刑法第
    38條之2第2項規定，不予宣告沒收及追徵。
　㈡按洗錢防制法第18條第1項固規定：「犯第14條之罪，其所移
    轉、變更、掩飾、隱匿、收受、取得、持有、使用之財物或
    財產上利益，沒收之；犯第15條之罪，其所收受、持有、使
    用之財物或財產上利益，亦同。」此規定係採義務沒收主義
    ，祇要合於前述規定，法院即應為相關沒收之諭知，然該洗
    錢行為之標的是否限於行為人者始得宣告沒收，法無明文，
    是從有利於被告之認定，倘法條並未規定「不問屬於犯罪行
    為人與否均沒收」時，自仍以屬於被告所有者為限，始應予
    沒收。如附表一各編號所示之提領金額，固屬洗錢之標的而
    均經被告提領，但依被告自述悉數以點數卡之形式移轉予真
    實姓名年籍不詳者，此部分又無證據證明屬被告所有或有事
    實上之處分權，揆諸上開說明，自無從依洗錢防制法第18條
    第1項前段規定宣告沒收或追徵。
據上論斷，應依刑事訴訟法第273條之1第1項、第299條第1項前
段，洗錢防制法第2條第2款、第3條第2款、第14條第1項、第16
條第2項，刑法第11條、第28條、第339條第1項、第55條前段、
第42條第3項前段、第51條第5款、第7款、第74條第1項第1款、
第2項第3款，刑法施行法第1條之1第1項，判決如主文。
本案經檢察官陳筱茜提起公訴，檢察官丙○○到庭執行職務。
中　　華　　民　　國　　111 　年　　6 　　月　　23　　日
                  刑事第三庭  法  官  李昆儒　　
以上正本證明與原本無異。
如不服本判決應於收受送達後20日內向本院提出上訴書狀，並應
敘述具體理由；其未敘述上訴理由者，應於上訴期間屆滿後20日
內向本院補提理由書（均須按他造當事人之人數附繕本）。「切
勿逕送上級法院」。告訴人或被害人對於本判決如有不服，請書
具不服之理由狀，請求檢察官上訴者，其上訴期間之計算係以檢
察官收受判決正本之日期為準。
                              書記官  黃健豪
中　　華　　民　　國　　111 　年　　6 　　月　　23　　日
附錄本案論罪科刑法條全文
洗錢防制法第14條
有第2條各款所列洗錢行為者，處7年以下有期徒刑，併科新臺幣
500萬元以下罰金。
前項之未遂犯罰之。
前2項情形，不得科以超過其特定犯罪所定最重本刑之刑。
刑法第339條
意圖為自己或第三人不法之所有，以詐術使人將本人或第三人之
物交付者，處5年以下有期徒刑、拘役或科或併科50萬元以下罰
金。
以前項方法得財產上不法之利益或使第三人得之者，亦同。
前2項之未遂犯罰之。
附表：
編號 告訴人 詐騙方式 匯款時間 受害金額 提領時間 提領地點 提領金額 主文 1 甲○ 撥打電話佯稱告訴人先前網路購物設定錯誤為VIP會員，需操作ATM確認帳戶安全 ①18時45分許 ②19時13分許 ①2萬9988元 ②2萬9985元 ①18時55分許 ②同時56分許 ③19時15分許 ④同時16分許 ①②桃園市某超商（A） ③④桃園市某超商（B） ①2萬元 ②1萬元 ③2萬元 ④9000元 丁○○共同犯洗錢防制法第十四條第一項之一般洗錢罪，處有期徒刑參月，併科罰金新臺幣壹萬元，罰金如易服勞役，以新臺幣壹仟元折算壹日。 2 乙○○ 撥打電話佯稱告訴人先前購買機車分期設定錯誤，需操作ATM取消設定，否則將重複扣款 20時41分許 4萬9936元 ①20時43分許 ②同時44分許 ③同時45分許 桃園市某超商（C） ①2萬元 ②2萬元 ③1萬元 丁○○共同犯洗錢防制法第十四條第一項之一般洗錢罪，處有期徒刑參月，併科罰金新臺幣陸仟元，罰金如易服勞役，以新臺幣壹仟元折算壹日。 3 戊○○  ①21時4分許 ②同時19分許 ①1萬3836元 ②9029元 ①21時19分許 ②21時30分許 桃園市○○區○○路0段000號統一超商政群門市 ①1萬4000元 ②9000元 丁○○共同犯洗錢防制法第十四條第一項之一般洗錢罪，處有期徒刑貳月，併科罰金新臺幣參仟元，罰金如易服勞役，以新臺幣壹仟元折算壹日。 
附表二：
支付損害賠償之內容   丁○○應支付甲○3萬5984元。支付方式為匯款至中華郵政股份有限公司新屋永安郵局帳號000-00000000000000號戶名甲○之帳戶，分別於112年7月31日前、113年7月31日前，各支付1萬7992元、1萬7992元。如有一期逾期未付，視為全部到期。   丁○○應支付乙○○2萬9962元。支付方式為匯款至玉山商業銀行三重分行帳號000-0000000000000號戶名乙○○之帳戶，分別於112年7月31日前、113年7月31日前，各支付1萬4981元、1萬4981元。如有一期逾期未付，視為全部到期。   丁○○應支付戊○○1萬3719元。支付方式為匯款至中國信託商業銀行板橋分行帳號000-000000000000號戶名戊○○之帳戶，分別於112年7月31日前、113年7月31日前，各支付6860元、6859元。如有一期逾期未付，視為全部到期。